【裁判字號】    98,監,467
【裁判日期】    990315
【裁判案由】    改定禁治產人監護人
【裁判全文】
臺灣板橋地方法院民事裁定              98年度監字第467號
聲  請  人  甲○○
相  對  人
即禁治產人  乙○○
上列當事人間聲請改定禁治產人監護人事件，本院裁定如下：
    主      文
改定甲○○（女、民國○○年○月○日生、國民身分證統一編號：
Ｚ000000000號）為監護宣告人乙○○（男、民國○○年○月○○日生
、國民身分證統一編號：Ｚ000000000號）之監護人。
聲請程序費用由聲請人負擔。
    理      由
一、按民法總則施行法第4 條第2 項規定：「民法總則中華民國
    97年5 月2 日修正之條文施行前，已為禁治產宣告者，視為
    已為監護宣告；繫屬於法院之禁治產事件，其聲請禁治產宣
    告者，視為聲請監護宣告…。」。
    民法總則施行法第4 條之1 規定：「民法規定之禁治產或禁
    治產人，自民法總則中華民國97年5 月2 日修正之條文施行
    後，一律改稱為監護或受監護宣告之人。」。
    民法總則施行法第4 條之2 規定：「中華民國97年5 月2 日
    修正之民法總則第14條至第15條之2 之規定，自公布後一年
    六個月施行。」，亦即自98年11月23日施行。
    次按民法第1106條之1 第1 項規定：「有事實足認監護人不
    符受監護人之最佳利益，或有顯不適任之情事者，法院得第
    1106條第1 項聲請權人之聲請，改定適當之監護人，不受第
    1094條第1 項之限制。」，此規定於成年人之監護及輔助亦
    有準用，民法第1113條定有明文。
二、本件聲請意旨略以：聲請人甲○○之祖父，即相對人乙○○
    ，前經鈞院於民國98年10月26日以98年度禁字第334 號民事
    裁定宣告為禁治產人，並由其妻王呅為法定監護人。然王呅
    高齡87歲，擔任監護人一職，身體狀況勉強。又相對人乙○
    ○之子蘇廷潤長年旅居國外，不適擔任監護人。經家族成員
    於98年11月9 日召開親屬會議後決議由聲請人甲○○擔任乙
    ○○之監護人，爰依法聲請改定聲請人甲○○為禁治產人乙
    ○○之監護人等語。
三、經查，聲請人主張之事實，業據聲請人提出本院98年度禁字
    第334 號裁定影本、戶籍謄本、診斷證明書、財政部臺灣省
    北區國稅財產歸屬資料清單、身分證影本、戶口名簿影本、
    親屬系統表、親屬同意書等件為證。本院斟酌上情，認原監
    護人王呅現患有極重度失智症，此有聲請人提出之障礙手冊
    影本1 件附卷可證，顯有不適任情事，基於監護宣告人乙○
    ○之最佳利益，爰准聲請人之聲請，依民法第1113條準用第
    1106條之1 第1 項規定，改定聲請人甲○○為監護宣告人乙
    ○○之監護人。
四、依非訟事件法第21條第1 項前段，裁定如主文。
中    華    民    國    99    年    3     月    15    日
                  家事庭    法  官  黃惠瑛
以上正本係照原本作成。
如對本裁定抗告須於裁定送達後10日內向本院提出抗告狀。
中    華    民    國    99    年    3     月    15    日
                            書記官  張美玉

司法院資訊處製作；財團法人民間司法改革基金會備份。
